【裁判字號】    96,易,641
【裁判日期】    970304
【裁判案由】    竊盜
【裁判全文】
臺灣彰化地方法院刑事判決               96年度易字第641號
公  訴  人  臺灣彰化地方法院檢察署檢察官
被      告  甲○○
輔  佐  人  乙○○
選任辯護人  許瑞君律師
上列被告因竊盜案件，經檢察官聲請簡易判決處刑（96年度偵字
第2635號），本院彰化簡易庭認為不宜以簡易判決處刑（96年度
彰簡字第378 號），簽移由本院依通常程序審理，本院判決如下
：
    主  文
甲○○無罪。
    理  由
壹、按被告以外之人於審判外之言詞或書面陳述，除法律有規定
    者外，不得作為證據，刑事訴訟法第159 條第1 項固定有明
    文，惟被告以外之人於審判外之陳述，雖不符合同法第159
    條之1 至第159 條之4 規定，但經當事人於審判程序同意作
    為證據，法院審酌該言詞陳述或書面陳述作成時之情況，認
    為適當者，亦得為證據，當事人、代理人或辯護人於法院調
    查證據時，知有第159 條第1 項不得為證據之情形，而未於
    言詞辯論終結前聲明異議者，視為有前項之同意，此觀同法
    第159 條之5 規定即明。查本判決後開引用各該被告以外之
    人於審判外之陳述（包含書面陳述），皆屬傳聞證據，惟當
    事人及辯護人雖知上開證據資料為傳聞證據，但於本院準備
    程序及審判期日中均表示同意或無意見而不予爭執，且迄至
    言詞辯論終結前亦未再聲明異議，本院審酌上開證據資料製
    作時之情況，尚無違法不當等瑕疵，亦認為以之作為證據應
    屬適當，揆諸前開規定，爰逕依刑事訴訟法第159 條之5 規
    定，認前揭證據資料均例外有證據能力，合先敘明。
貳、實體部分
一、公訴意旨略以：被告甲○○意圖為自己不法之所有，於民國
    96年3 月12日11時20分許，在彰化縣鹿港鎮○○路126 號前
    ，徒手將丙○○所有之鐵質金爐1 個搬運至其手推車上，而
    竊取得手，因認被告涉犯刑法第320 條第1 項普通竊盜罪嫌
    。
二、按犯罪事實應依證據認定之，無證據不得認定其犯罪事實；
    不能證明被告犯罪者，應諭知無罪之判決，刑事訴訟法第15
    4 條第2 項、第301 條第1 項分別定有明文。又按竊盜罪，
    為侵害財產監督權之罪，以意圖為自己或第三人不法之所有
    ，而竊取他人所有物，為其成立要件，如其動產實際已脫離
    他人監督權範圍，即不再為竊盜罪之客體；再按物權，除法
    律另有規定外，因拋棄而消滅，民法第764 條定有明文；是
    以，若被告所取得之物，係他人拋棄之無主物，已非他人所
    有之動產，即與竊盜罪之構成要件不合，最高法院21年上字
    第1026號、23年上字第1982號判例、同院79年度臺上字第
    4228 號 、86年度臺上字第1668號判決意旨可資參照。
三、公訴人認被告涉有普通竊盜罪嫌，無非係以被告甲○○於警
    詢及偵查中之自白、被害人丙○○指訴、彰化縣警察局鹿港
    分局扣押筆錄、扣押物品目錄表、贓物認領保管單及照片等
    為證，認被告確有竊取上開金爐之行為，為其論據。訊據被
    告於本院審理時堅決否認有上開犯行，辯稱：金爐是舊的，
    伊沒有偷等語；辯護人則為被告辯稱：該金爐係遭棄置之無
    主廢棄物，且被告並無竊盜犯意，依其精神缺陷程度，應無
    責任能力等語。經查：
（一）被告甲○○於警詢、偵訊時皆自承該金爐係其放置於推車
      上欲運走變賣之（見警卷、偵卷第5 頁），被告雖於本院
      審理時否認拿取該金爐，惟依卷附彰濱秀傳紀念醫院精神
      鑑定報告書鑑定內容所示，被告之認知功能受精神病症與
      智能障礙之影響，已有嚴重受損，僅於訊息登錄、短期回
      憶、語言能力方面表現尚為良好，然對於定向力、注意力
      與簡單計算、建構能力方面則有明顯受損情形，思考上有
      正性症狀，如被害妄想與關係妄想等節（見本院卷），可
      知依被告心智缺陷程度，追憶事隔近1 年之本案情節，誠
      屬困難，且可能因精神疾病而影響其記憶內容，惟其短期
      回憶表現則屬良好，本件警詢筆錄及偵訊筆錄皆係於96年
      3 月12日當日製作，依被告短期回憶能力，應尚能清晰回
      憶該事件之前後脈絡，是其警詢、偵訊時之自白，當較為
      可採，此外，復有查獲現場照片2 張在卷可憑（見警卷第
      12頁），堪認被告有徒手拿取該金爐置於推車上之行為。
（二）按物權之拋棄，具有對世效力，拋棄之意思表示屬單方意
      思表示，向任何人為拋棄之意思表示均生拋棄之效力，且
      不問明示或默示意思表示，效力皆同。查證人丙○○於本
      院審理時結稱：該金爐雖係初一、十五燒金紙所用，惟因
      該金爐已舊，已改用另一個金爐，故於案發二週前，即將
      該舊的金爐放置於門口，待資源回收者收取，若有人欲拿
      取該金爐，無須告知伊或伊家人等語（見本院97年2 月19
      日審判筆錄第3 至4 頁），核與其警詢時所陳：於96年2
      月底將該金爐放置於其住處前乙節相符；而依該年農民曆
      所示，正月初一為96年2 月18日、正月十五日為同年3 月
      4 日，亦即案發前二週間，恰值農曆春節時分，民間多有
      燒香祈福之習俗，衡諸丙○○本即遵循在初一、十五燒金
      紙之禮俗，倘該金爐仍在使用中，斷不致於年節時分放置
      於證人住處門口空地未使用達二週之久；再觀諸現場照片
      所示，該金爐爐身中間處有相當程度破損、外觀陳舊（見
      警卷第12頁），由其外觀及閒置狀態，亦足使人判斷該物
      係屬他人拋棄之無主物，且丙○○係將該金爐置於其管領
      範圍外之屋外空地，由其置放狀態，亦足認有拋棄該金爐
      物權之默示意思表示及拋棄占有之行為。至丙○○雖於本
      案發生後經警通知前往領回上開金爐，惟其上開拋棄之單
      方意思表示，自其於96年2 月底將該金爐置放屋外，為默
      示意思表示時已生效，不因嗣後將之領回，而影響先前拋
      棄意思表示之效力；況丙○○於領回該金爐後，即具狀表
      示該金爐係供資源回收，被告之行為並非竊盜等語（見簡
      易庭卷第6-1 頁和解書），益徵丙○○於本件案發時，業
      已拋棄該金爐之所有權甚明。從而，該金爐於案發時既已
      因丙○○拋棄所有權而屬無主物，即非他人所有之動產，
      被告取之而置放於推車上之行為，核與竊盜罪之構成要件
      不符。
（三）綜上，被告所為與竊盜罪之構成要件不符，茲因公訴人對
      於起訴之犯罪事實既應負提出證據及說服之實質舉證責任
      ，本件公訴人認被告所涉犯嫌所憑之證據，尚無從說服本
      院達於通常一般之人均不致有所懷疑，而得確信其為真實
      之程度，即難據以為被告不利認定，自屬不能證明被告犯
      罪。此外，本院復查無其他積極證據足認被告有公訴人所
      指之上述犯行，依前開說明，自應為無罪之諭知。
據上論斷，應依刑事訴訟法第452 條、第301 條第1 項，判決如
主文。
本案經檢察官余建國到庭執行職務。
中    華    民    國    97    年     3    月    4     日
                  刑事第五庭    審判長法  官  余仕明
                                      法  官  簡婉倫
                                      法  官  楊舒嵐
以上正本證明與原本無異。
如不服本判決，應於判決送達後10日內，向本院提出上訴書狀，
上訴書狀應「敘述具體上訴理由」，並按他造當事人之人數附繕
本。「切勿逕送上級法院」。
告訴人或被害人對於判決如有不服具備理由請求檢察官上訴者，
其上訴期間之計算係以檢察官收受判決正本之日期為準。
中    華    民    國    97    年    3     月    4     日
                                  書  記  官  張木松


司法院資訊處製作；財團法人民間司法改革基金會備份。
